【裁判字號】    99,上國易,6
【裁判日期】    990803
【裁判案由】    國家賠償
【裁判全文】
臺灣高等法院民事判決                 99年度上國易字第6號
上  訴  人  丁○○
被上訴人    行政院勞工委員會
法定代理人  甲○○
訴訟代理人  乙○○
            丙○○
上列當事人間請求國家賠償事件，上訴人對於中華民國99年2月
9日臺灣臺北地方法院98年度審國字第40號第一審判決提起上訴
，本院於99年7月20日言詞辯論終結，判決如下：
    主  文
上訴駁回。
第二審訴訟費用由上訴人負擔。
    事實及理由
一、上訴人主張：伊自民國（下同）91年8月起擔任代理教師連
    續5年，於96年7月南投縣教師甄試未錄取為正式教師後，決
    定返回企業界就職，惟覓職多時，發現被上訴人機關所屬公
    務員未善盡人力稽核之職責，且被上訴人開放太多的外勞，
    致就業市場失序，造成伊求職時筆試通過卻未錄用，致伊無
    法尋覓屬意工作，因而受有下列損害：(一)依伊在社寮國中工
    作之薪資計算，伊受有自96年8月20日至97年7月1日之薪資
    損失新臺幣（下同）589,128元；(二)上開薪資損失589,128元
    以97年8月20日起算至98年7月1日之利息損失41,576元（按
    原判決誤載為41,567元）；(三)短少勞保年資或預付60歲後老
    人年金221,215元；(四)退休準備金損失30,164元，合計伊受
    有損失882,083元（589,128＋41,576＋221,215＋30,164）
    。並否認伊有資格不符或不滿意工作條件之情事。況伊曾向
    被上訴人請求國家賠償，業經被上訴人於97年10月17日拒絕
    受理在案。爰依國家賠償法第2條第2項規定，求為命被上訴
    人給付上訴人882,083元及自98年7月2日起至清償日止，按
    週年利率5％計算利息之判決。
二、被上訴人則以：上訴人曾於97年1月21日經伊所屬職業訓練
    局中彰投就業服務中心推介媒合，至卜鋒企業股份有限公司
    （下稱卜鋒公司）任職，惟2週後即因自認不適合而請辭。
    嗣上訴人於97年2月26日至臺北市政府所屬仁和就業服務台
    求職，又陸續自行應徵數家廠商徵才工作，於97年4月9日參
    加泰谷光電科技股份有限公司（下稱泰谷公司）現場徵才活
    動未被錄取後，即向伊陳情泰谷公司及茂順密封元件科技股
    份有限公司（下稱茂順公司）疑涉徵才不實，均經伊查處回
    覆，其中泰谷公司曾再通知上訴人面試，上訴人要求上班後
    請假處理訴訟事宜，泰谷公司考量人力調度未予錄取，另上
    訴人曾獲茂順公司錄用，惟上訴人參觀工廠後又自認體能不
    合而放棄。茲伊所屬公務員並無上訴人所指未善盡人力稽核
    之情形，就業市場非伊所能控制，且上訴人主張所受損害與
    伊並無因果關係，核與國家賠償法第2條第2項之要件不符，
    伊自無賠償義務，是伊拒絕賠償並無不當。況本件與泰谷光
    電是否非法申請外勞無涉等語置辯。
三、原審為上訴人全部敗訴之判決，上訴人提起上訴，聲明：(一)
    原判決廢棄。(二)被上訴人應給付上訴人882,083元及自98年7
    月2日起至清償日止，按週年利率5％計算之利息。被上訴人
    則聲明：上訴駁回。
四、上訴人主張伊曾向被上訴人申請國家賠償，業經被上訴人於
    96年10月17日拒絕受理在案等情，業據其提出勞法字第0970
    170130號拒絕賠償理由書為證（原審卷第27至29頁），復為
    被上訴人所不爭執，自堪信為真實。
五、按公務員於執行職務行使公權力時，因故意或過失不法侵害
    人民自由或權利者，國家應負損害賠償責任。公務員怠於執
    行職務，致人民自由或權利遭受損害者亦同。國家賠償法第
    2條第2項定有明文。是國家賠償責任之成立，應具備(一)行為
    人須為公務員、(二)須為執行職務行使公權力之行為、(三)須係
    不法之行為、(四)須行為人有故意過失、(五)須侵害人民之自由
    或權利、(六)須不法行為與損害之發生有相當因果關係之要件
    ，始足當之。苟公務員縱有此不法行為，按諸一般情形，不
    適於發生此項損害，即無相當因果關係。上訴人主張伊自96
    年7月南投縣教師甄試未錄取為正式教師後，開始投入就業
    市場，曾應徵中科茂德公司、后里瑞晶公司、中科日東光學
    公司、卜蜂公司、振達光電公司、台彎玻璃公司、泰谷公司
    、茂順公司等，伊發現被上訴人機關所屬公務員未善盡人力
    稽核之職責，且被上訴人開放太多的外勞，致就業市場失序
    ，造成伊求職時筆試通過卻未錄用，致伊無法尋覓屬意工作
    ，應負國家賠償責任等語，固提出聯合報、自由時報電子報
    2則、薪資表、照片等件為證。然應徵工作能否錄取，勞雇
    雙方能否成立僱傭契約，取決於就業市場之需求，及勞方之
    就業條件，上訴人未能覓得屬意工作之原因，或因上訴人資
    格不符合企業主需求，或因上訴人對企業主提供之工作條件
    未盡滿意，縱認被上訴人所屬公務員有未善盡人力稽核職責
    之情形，衡諸常理，亦不必然發生上訴人未能覓得屬意工作
    之結果，更難認上訴人即因此受有所主張之薪資損失、利息
    損失、短少勞保年資或預付60歲後老人年金、退休準備金損
    失等損害，上訴人主張之行為與損害間即無因果關係，上訴
    人之請求與國家賠償法第2條第2項規定之要件不符。
六、綜上，上訴人主張被上訴人未盡稽查責任，致其無法尋得屬
    意工作，應負國家賠償責任等語，即屬無據。從而，上訴人
    主張依國家賠償法第2條第2項之規定，請求被上訴人給付
    882,083元及自98年7月2日起至清償日止，按週年利率5％計
    算之利息，為無理由，不應准許。其假執行之聲請亦失所附
    麗，應併予駁回。原審為上訴人敗訴之判決，及駁回其假執
    行之聲請，並無不合。上訴意旨指摘原判決不當，求予廢棄
    改判，為無理由，應予駁回。
七、本件事實已臻明確，兩造其餘攻擊或防禦之方法，經核於
    判決結果無何影響，爰不一一論述，附此敘明。
八、據上論結，本件上訴為無理由，依民事訴訟法第449條第1項
    、第78條，判決如主文。
中    華    民    國    99    年    8     月    3     日
                    民事第三庭
                        審判長法  官  林敬修
                              法  官  張靜女
                              法  官  吳青蓉
正本係照原本作成。
不得上訴。
中    華    民    國    99    年    8     月    10    日
                              書記官  吳碧玲

司法院資訊處製作；財團法人民間司法改革基金會備份。
